【裁判字號】    97,毒抗,140
【裁判日期】    971120
【裁判案由】    聲請觀察勒戒
【裁判全文】
臺灣高等法院高雄分院刑事裁定         97年度毒抗字第140號
抗  告  人  臺灣高雄地方法院檢察署檢察官
被      告  甲○○
上列抗告人因聲請觀察勒戒案件，不服臺灣高雄地方法院中華民
國97年10月21日裁定（97年度審毒聲字第1461號），提起抗告，
本院裁定如下：
    主  文
抗告駁回。
    理  由
一、抗告意旨略以：被告甲○○前因施用毒品案件，已於民國92
    年5 月16日戒治期滿，嗣被告於97年9 月15日採尿時回溯24
    小時內某時施用毒品，距上開強制戒治執行完畢，已逾5 年
    時間，原裁定認被告係於強制戒治執行完畢5 年內再施用毒
    品，尚有未當。
二、按毒品危害防制條例於92年7 月9 日修正公布，自93年1 月
    9 日施行，其中第20條、第23條將施用毒品之刑事處遇程序
    ，區分為「初犯」及「五年內再犯」、「五年後再犯」。依
    其立法理由之說明，「初犯」，經觀察、勒戒或強制戒治後
    ，應為不起訴處分或不付審理之裁定；經觀察、勒戒或強制
    戒治執行完畢釋放後，「五年內再犯」者，因其再犯率甚高
    ，原實施之觀察、勒戒及強制戒治既已無法收其實效，爰依
    法追訴或裁定交付審理。至於經觀察、勒戒或強制戒治執行
    完畢釋放後，「五年後再犯」者，前所實施之觀察、勒戒或
    強制戒治已足以遮斷其施用毒品之毒癮，為期自新及協助其
    斷除毒癮，仍適用「初犯」規定，先經觀察、勒戒或強制戒
    治之程序。從而依修正後之規定，僅限於「初犯」及「五年
    後再犯」2 種情形，始應先經觀察、勒戒或強制戒治程序。
    倘被告於五年內已再犯，經依法追訴處罰，縱其第3 次（或
    第3 次以上）再度施用毒品之時間，在初犯經觀察、勒戒或
    強制戒治執行完畢釋放5 年以後，已不合於「五年後再犯」
    之規定，且因已於「五年內再犯」，顯見其再犯率甚高，原
    實施觀察、勒戒或強制戒治，已無法收其實效，即應依該條
    例第10條處罰（最高法院97年度第5 次刑事庭會議參照）。
    經查，被告前因施用毒品案件，於89年間經法院裁定令入勒
    戒處所施以觀察、勒戒後，因無繼續施用毒品之傾向，於89
    年1 月12日觀察勒戒執行完畢出所，復於觀察勒戒執行完畢
    5 年內，於91年間再犯施用毒品罪，經法院裁定令入勒戒處
    所施以觀察、勒戒後，認有繼續施用毒品之傾向，由檢察官
    聲請強制戒治及起訴，並經法院判處應執行有期徒刑1 年6
    月確定等事實，有臺灣高等法院被告前案紀錄表在卷可參。
    是被告於初犯經觀察、勒戒執行完畢後，5 年內已再犯施用
    毒品罪，並經法院判刑確定，被告再於97年9 月15日採尿時
    回溯24小時內某時施用毒品，已屬第3 次再犯，因其再犯率
    甚高，原實施觀察、勒戒或強制戒治，已無法收其實效，即
    應依毒品危害防制條例第10條規定處罰。從而，原裁定以抗
    告人聲請將被告送勒戒處所施以觀察勒戒，於法不合，尚無
    違誤。抗告人抗告意旨，指摘原裁定不當，為無理由，應予
    駁回。
三、據上論結，應依刑事訴訟法第412 條，裁定如主文。
中    華    民    國    97    年    11    月    20    日
                  刑事第八庭    審判長法  官   洪兆隆
                                      法  官   陳志銘
                                      法  官   郭玫利
以上正本證明與原本無異。
不得再抗告。
中    華    民    國    97    年    11    月    20    日
                                      書記官   楊茱宜


司法院資訊處製作；財團法人民間司法改革基金會備份。
